臺灣高雄地方法院民事判決　九十年度重訴字第五七號
　　原　　　告　泛亞電信股份有限公司
　　法定代理人　甲○○
　　法定代理人　乙○○
右當事人間損害賠償事件，本院判決如左：
    主      文
原告之訴及假執行之聲請均駁回。
訴訟費用由原告負擔。
    事實及理由
一、按當事人喪失訴訟能力或法定代理人死亡或其代理權消滅者，訴訟程序在有法定
    代理人或取得訴訟能力之本人，承受其訴訟以前當然停止。第一百六十八條至第
    一百七十二條及前條所定之承受訴訟人，於得為承受時，應即為承受之聲明。
    民事訴訟法第一百七十條及第一百七十五條定有明文。原告之法定代理人原為林
    孝信，嗣於九十年七月十七日變更為甲○○，聲請人法定代理人甲○○聲明承受
    本件訴訟，核與前開法律規定相符，合先敘明。
二、原告主張：兩造於民國八十八年十二月三十一日簽訂手機維修保固配送合作合約
    （下稱系爭契約），約定原告委託被告就原告所有之行動電話機進行維修、保固
    、配宋、倉儲、貼印標張等項作業，合約期間自民國八十九年一月一日起至民國
    八十九年十二月三十一日止，期間一年。被告於八十九年下半年，依據前開合約
    ，將原告所有之行動電話機置放於台北縣新店市倉庫中，疏未注意行動電話機係
    高科技精密電子產品，如欲潮濕或泡水將全部報廢，而未採取相應及適合於行動
    電話機特性之倉儲方法，逕將行動電話機連同包裝紙箱直接堆置於一樓地面棧版
    上，且該倉庫亦無任何防水防潮措施，而於八十九年十一月一日因倉庫為水淹沒
    ，又未即時採取適當之應變行動，致原告之行動電話機全部泡水作廢，損失嚴重
    ，該行動電話機全部價格合計為新臺幣（下同）九百一十萬零八百元，即為原告
    受損害之金額。兩造既簽訂前開契約，而被告疏未採取適合於行動電話機特性之
    倉儲防護應變措施，致系爭行動電話機泡水作廢，於債之履行顯有過失，且行動
    電話機已泡水全部作廢，無法修補回復，已無法再履行債務，即屬可歸責於被告
    之給付不能，爰依民法第二百二十六條第一項規定，聲明請求判決命被告給付原
    告九百一十萬零八百元，及自起訴狀繕本送達翌日起至清償日止，按週年利率百
    分之五計算之利息，並願供擔保聲請假執行，提起本件訴訟等語。
三、被告則以：被告將系爭行動電話機儲放於新店市○○路正大尼龍廠區之倉庫內，
    且該批手機均放置於包裝完整之紙箱內，惟八十九年十一月一日因象神颱風來襲
    ，雨量集中，帶來豪雨引發景美溪溢洪暴漲，漫過河堤，加以景美溪整治工程有
    缺失，造成新店市區大淹水，上述存放行動電話機之倉庫，亦因象神颱風來襲引
    發景美溪暴漲漫堤造成水災，致系爭行動電話機泡水損壞，實屬不可抗力之天災
    ，被告並無可歸責事由；象神颱風挾帶雨量過於集中，致景美溪迅速暴漲，乃令
    人措手不及之突發情況，且景美溪水暴漲溢堤造成水災時間極短，情況甚為危險
    ，並無時間可搶救財物，且被告公司所有同時儲放於該系爭倉庫中之行動電話機
    有三萬多台，亦均泡水受損，顯見被告亦無未及時採取適當應變行動之過失等語
    資為抗辯。
四、原告主張兩造於八十八年十二月三十一日簽訂系爭契約，約定原告委託被告就原
    告所有行動電話機進行為修、保固、配送、倉儲、貼印標籤等作業，期間為八十
    九年一月一日至八十九年十二月三十一日，被告依前開契約，將原告所有之行動
    電話機存放於被告位於新店市○○路九十五之九號之倉庫，於八十九年十一月一
    日因倉庫為水淹沒，致原告所有之行動電話機泡水作廢，為被告所自認，且有原
    告提出之「泛亞、神腦手機維修保固配送合作案合約」契約書、貨物明細表、風
    災驗貨紀錄表各一件為證，查核屬實，堪信為真實。
五、兩造於本院九十年三月六日準備程序時，曾就本件達成爭點協議如下：(一)事實爭
    點：1.被告就原告所有之行動電話機堆藏、保管是否已盡善良管理人責任？2.系
    爭倉儲是否有不可抗力因素導致倉庫淹水情事？(二)法律爭點：系爭契約第二條第
    一款約定「甲方應以自己之費用自行就存放於乙方處之商品投保水險、火險、失
    竊險等相關保險以分攤風險」意義為何？甲方此項投保義務性質為主給付義務、
    從給付義務或附隨義務？本院就事實爭點審酌如下：
  (一)在私法自治原則下，當事人之約定是民法最重要的法源之一，其適用順序是法律
    規定為強行法或任意法而異，法律係任意法時，當事人之約定優先於法律而適用
    （參見曾世雄先生著，民法總則之現在與未來，一九九三年六月初版，第三十頁
    ），亦即在法律許可範圍內，意思表示本身也直接指定其法效意思所指的法律效
    果，從而帶有法律規範的特徵，當法律行為以法規範之一的身份出現時，當然必
    須被納入法規範體系，如系爭的法律規定屬於任意規定，當事人原則上得通過合
    意排除其適用性（詳見黃茂榮先生著，法學方法與現代民法，一九九三年七月增
    訂三版，第二百五十一頁至第二百五十三頁），而債的關係僅存於特定人對特定
    人間的相對關係，可任由當事人自由決定，是債法之規定多屬任意法（參見孫森
    焱先生著，民法債編總論上冊，民國九十年二月修訂版，第八頁）。查系爭契約
    第一條約定文字為：「乙方（即被告，下同））依甲方（即原告，下同））向原
    廠採購手機及原包裝配備且不得加以修改。其服務內容如下：貨物之內陸運輸至
    甲方指定地點，於未完成此項作業前，乙方需善盡『善良管理人』之責任。」，
    本件就系爭行動電話機之存放性質為民法第六百十三條以下之倉庫契約性質，為
    任意法，兩造既已約定被告之注意義務程度為善良管理人責任，則當事人之約定
    自應優先於法律而適用，無論被告就系爭行動電話機之儲放為有償或無償，兩造
    約定應優先於民法第六百十四條準用第五百九十條規定，被告須盡之注意義務仍
    為善良管理人責任。
  (二)按倉庫，除本節有規定者外，準用關於寄託之規定。民法第六百十四條定有明文
    。又按受有報酬之受寄人，對於寄託物之滅失，非證明自己於善良管理人之注意
    無所欠缺，不能免其賠償責任；受寄人保管寄託物，其受有報酬者，應以善良管
    理人之注意為之，被上訴人每月收取上訴人保管費，則當地縱有由魚貨寄藏人自
    備鉛板遮蓋以防滴水侵濕之習慣，然上訴人既有遮蓋不周情事，自應由被上訴人
    通知上訴人蓋好，以防水濕，故被上訴人在不能證明於其善良管理人之注意無所
    欠缺以前，要難不負賠償責任。最高法院二十九年上字第一一三九號判例及四十
    八年度台上字第八八八號判決可資參照。本件原告所有儲放於被告倉庫之行動電
    話機泡水作廢之事實既為真實，被告將系爭行動電話機返還原告之義務已陷於給
    付不能，原告依民法第二百二十六條第一項規定請求被告賠償其損害，依前揭法
    律及判例、判決意旨，被告須舉證證明已盡善良管理人之注意義務，始能免責。
  (三)另按所謂善良管理人之注意，即依交易上一般觀念，認為有相當知識經驗及誠意
    之人所用之注意，已盡此注意與否，應依抽象之標準定之。最高法院二十九年滬
    上字第一０六號判例可資參照。原告雖主張系爭行動電話機係以紙箱包裝，自始
    即置於被告之事實管領力中，被告亦明知相中物品為行動電話機，且該紙箱係堆
    置於地面二個棧板上，棧板離地面約十餘公分，倉庫無任何防水設施，且由紙箱
    仍維持儲放原狀堆置棧版之上而觀，足證被告公司人員甚至根本未對原告所有系
    爭行動電話機採取任何搶救行動，放任系爭行動電話機泡水，顯見被告欠缺對於
    高精密電子產品之行動電話機之基本儲放安全觀念，致泡水損壞，且水勢係緩慢
    上漲，被告公司人員有充分時間搶救系爭行動電話機而未進行，顯無過失云云。
    惟查：
  1.就被告儲放系爭行動電話機方式是否違反善良管理人注意義務部分，依被告提出
    之系爭倉庫儲放行動電話機情況照片三幀、東訊股份有限公司（下稱東訊公司）
    倉庫照片五幀觀之，被告儲放系爭行動電話機之方式與東訊公司儲放行動電話機
    方式相同，均係將包裝完整之行動電話機紙箱完整置放於貨架棧板上，且依被告
    提出之上新聯晴倉庫、第三波資訊倉庫及新竹貨運倉庫存放電子產品情形照片觀
    之，亦均與被告儲放系爭行動電話機之方式相同，另依被告提出之系爭倉庫平面
    圖、剖面示意圖及卸貨坡道、水泥階梯照片觀之，該廠區○○○路面至該倉庫有
    一高度二十四公分之卸貨坡道區隔，倉庫口又有高三十六公分之水泥階，是系爭
    倉庫高於廠區○○路面六十公分，如為一般降雨情形，積水不超過六十公分之情
    形下，倉庫內存放物品應不致泡水受損，東訊公司、上新聯晴、第三波資訊分別
    為國內知名行動通訊、電子產品流通及資訊產品業者，新竹貨運亦為國內知名物
    流業者，被告公司儲放系爭行動電話機方式既與其開業者相同，原告亦自承生產
    系爭行動電話機之ＰＨＩＬＩＰＳ公司並無行動電話儲放作業規範，其他廠牌如
    ＭＯＴＯＲＯＬＡ、ＥＲＩＣＳＳＯＮ、ＮＯＫＩＡ等公司及其他國際大廠均無
    相關作業規範，亦無任何關於電子產品防水作業存放規範，是被告就系爭行動電
    話機之儲放，依交易上一般觀念，應認為已盡有相當知識經驗及誠意之人所用之
    注意。
  2.就被告搶救系爭行動電話機部分是否已盡善良管理人之注意義務部分，被告抗辯
    因象神颱風挾帶雨量過於集中，致景美溪迅速暴漲，乃令人措手不及之突發情況
    ，且景美溪水暴漲溢堤造成水災時間極短，情況甚為危險，並無時間可搶救財物
    ，且被告公司所有同時儲放於該系爭倉庫中之行動電話機有三萬多台，亦均泡水
    受損，顯見被告亦無未及時採取適當應變行動之過失等語，並提出報紙報導七篇
    、立誠保險公證人有限公司就被告公司洪水損失案所為之公證報告一件為證，並
    聲請訊問證人即系爭倉庫當日值班保全人員裴建明。經查，本院依職權向系爭倉
    庫所在地台北縣新店市公所函詢：「被告公司倉庫物流中心所處地區於八十九年
    十一月一日是否因象神颱風過境而淹水？如有當時水位高度為何？上開處所水災
    頻率為何？上一次發生水災之日期為何？」，經台北縣新店市公所函覆稱：「當
    日象神颱風過境最高水位為十八米五。該處於七十三年『六三水災』發生後，在
    紀錄上，未再有發生淹水情事」等語，有台北縣新店市公所九十年四月十三日九
    ０北縣店工字第一三一六０號函附卷可參，可認定系爭倉庫所在位置，前一次淹
    水係發生於七十三年，距本件水災發生已逾十六年，頻率應屬不高，本件水災事
    故自非被告所得預見。證人裴建明亦證稱：「我是保全公司職員，當日值班人員
    。八十九年十一月一日當日持續下大雨，九時點外面水在漲，我回報神腦公司的
    課長，請他出來觀看水會不會淹起來，課長就指揮裡面人員開油壓車把手機堆高
    ，但當時已經停電裡面都已經烏黑一片，十、二十分鐘水就淹到廠區大門的階梯
    ，搶救的電動車也泡水無法搶救，當時也怕搶救的人員被堆置的手機壓到，課長
    就下令全體人員退離現場，當我們撤離現場時，水已經淹到腰部，這場水災的確
    是因為象神颱風過境所引起」等語（詳見九十年三月二十九日本院準備程序筆錄
    ），是本件水災發生時，被告公司人員亦有搶救系爭行動電話機之行動，惟因中
    度颱風象神於八十九年十月三十一日晚上由臺灣南部登陸，臺灣地區全部籠罩在
    暴風圈範圍內，且因東北季風伴隨致帶來大量豪大雨，連續約十八小時以上，至
    同年十一月一日上午臺灣北部地區雨量累積達四百七十六公釐，致保險標的所在
    地區因排水系統未能及時排放，水位瞬間暴漲，導致淹水，亦有被告提出之立誠
    保險公證人有限公司就被告公司洪水損失案所為之公證報告記載明確，是本件系
    爭行動電話機因泡水而毀損，係因人力所不能抗拒之事由所致，即任何人縱加以
    最嚴密之注意，亦不能避免，被告就搶救系爭行動電話機行動部分，已盡其善良
    管理人義務，亦可認定。
  (四)綜上所述，被告儲放系爭行動電話機方式及被告搶救系爭行動電話機行動均未違
    反善良管理人之注意義務，本件系爭行動電話機毀損之原因係屬不可抗力，依前
    開法律規定、兩造系爭契約約定及判例、判決意旨，被告並無可歸責事由。
六、因可歸責於債務人之事由，致給付不能者，債權人得請求賠償損害。民法第二百
    二十六條第一項定有明文。本件被告就系爭行動電話機毀損既無可歸責事由，已
    如前述，原告依前揭法律規定，請求被告給付原告九百一十萬零八百元，及自起
    訴狀繕本送達翌日起至清償日止，按週年利率百分之五計算之利息，並無理由，
    應予駁回。
七、原告受敗訴判決，其假執行之聲請即失所依據，應併予駁回。
八、本件判決之基礎已臻明確，兩造其餘主張陳述及所提證據，核與判決結果不生影
    響，爰不一一論列，附此敘明。
九、訴訟費用負擔之依據：民事訴訟法第七十八條。
中　　　華　　　民　　　國　　九十一　　年　　　一　　　月　　 十六　　 日
                              臺灣高雄地方法院民事第六庭
~B法　　　官　陳業鑫
右為正本係照原本作成。
如不服本判決，應於送達後廿日內，向本院提出上訴狀並表明上訴理由，如於本
判決宣示後送達前提起上訴者，應於判決送達後十日內補提上訴理由書（須附繕本）。
中　　　華　　　民　　　國　　九十一　　年　　　一　　　月　　 十六　　 日
~B法院書記官　陳素徵
